臺灣屏東地方法院民事判決　九十一年度訴字第一九六號
　　原　　　告　丙○○　　　　.
　　訴訟代理人　林伯祥律師
　　被　　　告　中國農民銀行股份有限公司
　　訴訟代理人　甲○
　　　　　　　　乙○○
右當事人間第三人異議之訴事件，本院判決如左：
    主      文
原告之訴駁回。
訴訟費用由原告負擔。
    事      實
甲、原告方面：
一、聲明：求為判決屏東地方法院九十年度執字第三六一五號清償借款強制執行事件
    ，就坐落屏東縣長治鄉○○段第五九三地號土地上，暫編五四二建號中原告所有
    之二層鋼構合成屋所為之強制執行程序，應予撤銷。
二、陳述：
  (一)鈞院前於民國九十年四月五日發函地政機關，就第三人黃永岡所有、地號為長治
    鄉○○段五九三號之土地為查封登記，並准許被告就該土地及其上之建物全部鑑
    價併同拍賣。惟前開地上建物乃原告出資委託承包商巨向實業有限公司（下簡稱
    巨向公司）興建，鈞院所查封鑑價之系爭房屋確非債務人黃永岡所有，而係屬於
    原告之財產，爰依強制執行法第十五條規定提起本件訴訟。
  (二)系爭房屋確為原告出資所建，雖證人邱輝熊就系爭房屋之付款經過所述與邱稜真
    及原告本人陳述略有不同，惟此實因系爭房屋於八十五年建好迄今已逾七年之久
    ，建屋當時並無法預料日後有此糾紛，證人陳述恐因時久而有混淆模糊之情，其
    與原告陳述不符之處，尚無可採。此另觀實際負責本件工程之邱稜真證詞即與原
    告所述大致相符，且亦明白陳稱渠係負責公司財務，他們只注意錢是否收訖，通
    常無法詳確記憶付款細節，因有多件工程在做，本案又已歷時七、八年了，記不
    清楚了可徵。惟因本件工程，原告與邱稜真等初不相識，係因看見巨向公司之廣
    告而主動尋託委託，且有關設計、建材均由巨向公司規劃提供等情，則原告、邱
    輝熊、邱稜真三人陳述完全一致，足證系爭契約確由原告親與巨向公司所立，當
    與系爭強制執行事件之債務人黃永岡無關。另原告金錢往來都是現金，因為原告
    從事檳榔業，有大量現金進出，如果資金不夠再向原告父親借款。
  (三)退步言之，系爭房屋確係委由巨向公司興建，為兩造建屋後應付工程款，亦屬當
    然，縱鈞院認原告上述主張尚無法肯認是否由原告出資，惟原告亦得舉黃永岡當
    時之所有金錢往來記錄，以證並無黃永岡之出資，則被告擅將系爭房屋聲請實施
    強制執行，即非合法。況黃永岡既未出資，且系爭房屋實際由原告於八十四年九
    月間出面締約，管理使用迄今，則其建屋款項當由原告提供，應可認定。
  (四)再退步言之，本件黃永岡對被告之債務係發生於八十九年間（此請鈞院命被告提
    出系爭強制執行件，被告對黃永岡主張借款債權之相關借款及徵信、設定擔保等
    資料到院即明），縱如被告主張係黃永岡將系爭房屋贈與原告者，其贈與亦發生
    於被告與黃永岡本案債權債務關係成立之前，被告依法亦不就系爭房屋據以實施
    強制執行。
  (五)綜上所述，本件系爭房屋不論係由原告自資興建或由黃永岡所贈與，被告均無權
    就系爭房屋實施強制執行，原告提起本件訴訟法自屬合法有理由。
三、證據：提出土地登記謄本、台灣屏東地方法院民事執行處九十年六月十八日函、
    九十年八月廿一日函、委建契約書、照片、系爭建物仿晒圖、中國農民銀行存摺
    、屏東縣屏東市第二信用合作社存摺、郵局存摺、延期清償債務契約書、他項權
    利證明書、抵押權設定契約書各一份，借據二紙，並聲請訊問證人即巨向公司之
    負責人邱稜真即邱碧雲。
乙、被告方面：
一、聲明：求為判決駁回原告之訴。
二、陳述：
  (一)原告於九十年五月四日執行查封當時並未表明為其所有，又鈞院九十年八月二十
    四日來函要求對鑑定價格表示意見時，係由訴外人即強制執行之債務人黃永岡具
    狀聲請將建物鑑價金額由一百零三萬五千二百七十二元調高為二百五十萬元，顯
    示黃永岡對建物之所有權並無異議。
  (二)原告應提供：簽約至興建完成交屋之完整付款記錄憑證，表示確係原告出資興
    建。興建完成年度至今之房屋稅納稅證明，表示確係原告所有。水電費收據
    等用戶證明，表示確係原告所有。原告戶口謄本，表示確係原告所有且居住於
    此地。如原告未能提供上述資料，表示原告旨在阻礙執行，為訴外人黃永岡逃逸
    債務意圖甚明。
  (三)系爭委建契約書不實在。
三、證據：提出訴外人黃永岡聲請狀、中華聯合徵信中心個人密查財產徵信調查報告
    、房屋稅繳款書影本各一份，並聲請訊問證人即邱稜真之夫、曾在系爭委建契約
    書上簽名之邱輝熊。
丙、本院依職權調閱九十年度執字第三六一五號民事執行案卷，並訊問證人即執行事
    件之債務人、原告之父黃永岡。
    理      由
一、原告起訴主張坐落屏東縣長治鄉○○段五九三地號土地上之二層鋼構合成屋係其
    出資委託巨向公司興建，原告為實際出資之建造人，故為系爭房屋之所有權人，
    因被告以其債務人即訴外人黃永岡積欠債務未清償，以九十年度促字第一九○四
    號支付命令暨確定證明，終局執行系爭房屋，原告自得本於所有人之地位，提起
    本件第三人異議之訴，請求判決就本院九十年度執字第三六一五號清償借款強制
    執行事件，對原告所有系爭房屋之強制執行程序均予撤銷等語。
二、被告則以原告提出之委建契約書不實在，訴外人黃永岡於執行法院查封時並未表
    明系爭房屋為其所有，嗣於執行法院要求對系爭建物之鑑定價格表示意見時，亦
    係由訴外人黃永岡具狀聲請提高建物鑑定價格，是訴外人黃永岡對系爭建物之所
    有權並無異議，故黃永岡始為系爭建物之真正所有權人，被告本其對於黃永岡之
    債權，強制執行系爭房屋並無違誤等語，資為抗辯。
三、按第三人就執行標的物有足以排除強制執行之權利者，得於強制執行程序終結前
    ，向執行法院對債權人提起異議之訴，強制執行法第十五條定有明文。經查，本
    件第三人異議之訴，原告係於九十一年二月二十五日向本院提起訴訟，而當時本
    院九十年度執字第三六一五號執行事件猶在進行中，業經本院依職權調閱該執行
    卷宗查核屬實，是本院九十年度執字第三六一五號執行事件之執行程序顯然尚未
    終結，故原告提起本件訴訟於程序上應屬合法，先此敘明。
四、按當事人主張有利於己之事實者，就其事實有舉證之責任，民事訴訟法第二百七
    十七條定有明文。原告起訴主張就系爭不動產有所有權之事實，業據提出原告與
    訴外人巨向公司於八十四年九月四日訂立之健康屋委建契約書一紙為證，並聲請
    訊問證人邱稜真，惟被告以前揭情詞置辯。故原告本於所有權作為第三人異議事
    由請求撤銷執行程序，則本件爭點應為系爭建物所有權之歸屬。經查：
  (一)證人邱稜真到庭證稱：「通常我們是錢有支付完畢才會交屋，我總共收了二百九
    十二萬五千元，都是給現金，原告分很多次給我錢」、「但是他的錢有交付完畢
    我才會交屋」、「我沒有開給他發票」、「字據上我簽名的就表示我有收到這些
    錢，我有收到他給我四次的錢，字據上面有我三次簽名的部分我有收到錢，另一
    次雖然是我先生簽名的，但那一次也是我收的錢，都是照字據上面的金額所收的
    錢，至於字據上預付的二個字，是因為他有陸陸續續給我錢共收到一百五十萬元
    ，括弧起來的那些錢加起來應該有一百多萬元，一百五十萬之後他陸陸續續給我
    錢，我跟他結算之後才簽名的，在何時收的我忘了，．．．原告跟我買房子我沒
    有給他折扣，就是照契約上的單價談好後收錢的，．．．字據上的簽名就是結算
    後尚欠七十幾萬元的錢，這是在一百五十萬元收了之後，交屋錢也有給我一些錢
    ，交屋後尾數還差一些錢，但金額不多，七十一萬五千元他多多少少有給我一些
    錢，不然我們不會交屋的。」、「交屋錢應該是有結算清楚，尾款就算有的話可
    能也只有一、二十萬元。」等語，證人邱輝熊則證稱：「款項在蓋完房子的時候
    才全部收齊」、「我們的進度很快，到後面原告並沒有按照期數給付款項，是到
    最後原告檳榔收成後才付清款項，交屋之後原告是一次付清款項，是給現金一百
    多萬元」、「交屋後的一百多萬元的錢是我太太在工地收的現金」、「我收過的
    錢是一、二次，有一次是十幾萬元，另外一次是我需要買建材是跟他要錢差不多
    也是十幾萬元，這二次都是因為需要買建材跟他拿錢，都是在工地拿的錢也都是
    現金，總數全部簽收完畢是在一月十日那一次，有時候他逾期未付或不足的錢，
    我太太過去拿錢預先支付共拿到一百五十萬元，之前我要了二次，就是二次我簽
    名的部分都是我收的錢，一月十日太太有收到一百五十萬原有包括那二期的錢，
    他第一期有照期數給付給我，但從第二期沒有照期數給我們，．．．一月十日我
    與我太太過去，之前他沒有錢給我的期數，是我在一月十日太太收到錢之後我補
    上簽名的，收到一百五十萬元之後並沒有到其他的錢，至交屋後很久才收到錢」
    等情，與原告本人到庭稱：「．．．建造房子的錢我是給過邱稜真五次，有時候
    是他的先生代收，每次給的金額不一定，給錢之後他們都會在契約書上簽名，．
    ．．最後一次一月十日全部結算錢前後預付給了一百五十萬元，這個一百五十萬
    元我是跟邱小姐會算的，會算之後到交屋錢我也有拿錢交給邱小姐，但沒有任何
    記錄，不過他應該有給我單據，但我已將單據丟掉了，．．．」、「全部結算的
    時間是一月十日上面的預付的字是表示我已付了一百五十萬元，在付完一百五十
    萬元之後我尚欠巨向七十一萬五千元，之後我也陸陸續續付錢給邱小姐，．．．
    我收到發票，但金額沒有這麼多，我收到二張發票，金額不記得了．．．」等語
    ，經核就系爭房屋之付款經過、交屋後所欠款項金額及付款情形、開立發票與否
    、系爭委建契約書上繳款記載等細節均有相違，是原告聲請訊問該二位證人及證
    人邱稜真即邱碧雲為法定代理人為訴外人巨向公司與原告簽立之系爭委建契約書
    縱能證明系爭建物確係委由巨向公司興建，尚無足證明系爭房屋係原告出資興建
    。又原告雖主張因其從事檳榔業，有大量現金進出，資金不夠時再向原告父親借
    款云云，然證人黃永岡到庭證稱原告建造系爭房子都沒有跟伊借錢，完全是原告
    自己的錢等情明確。參以執行法院以九十年六月十八日屏院正民執丙字第九十執
    三六一五號函請福茂鑑價顧問股份有限公司鑑定系爭建物價格時，副本於九十年
    六月二十日送達債務人黃永岡，嗣執行法院再以九十年八月二十一日屏院正民執
    丙字第九十執三六一五號函請債權人即被告、債務人黃永岡對鑑定價格表示意見
    時，黃永岡於九十年八月二十九日具狀僅表示系爭建物鑑定價格偏低，並未陳明
    其並非系爭建物之所有權人，迄九十年十月三十日始到院陳述系爭建物系原告請
    人搭建，有黃永岡聲請狀一份在卷可稽，且經本院依職權調閱前開執行案件核閱
    屬實。至原告提出中國農民銀行、屏東縣屏東市第二信用合作社、郵局之存摺證
    明並無黃永岡之出資，然此僅能證明原告未自該三帳戶中於系爭委建契約書上所
    載交款日提領與所載付款金額相符之存款，尚不足證明訴外人黃永岡確未出資。
    此外，原告復無提出其他證據證明系爭房屋確為其所出資興建。
  (二)又原告主張系爭房屋縱係訴外人黃永岡出資興建，後亦贈與原告，惟贈與一事，
    業經證人黃永岡到庭證述對系爭房屋之買賣自始至終均未參與在卷，而物之所有
    權人如何取得所有權，其情形千差萬別，並非可以認若非原告出資興建，即係黃
    永岡贈與原告，就此原告並未舉證以實其說，是原告主張原告因贈與而取得系爭
    建物之所有權亦無足採。
五、綜上所述，原告既未能舉證證明系爭建物確為其所有，其依強制執行法第十五條
    規定，主張就系爭房屋有足以排除強制執行之權利，求為判決本院九十年度執字
    第三六一五號清償借款強制執行事件，就坐落屏東縣長治鄉○○段第五九三地號
    土地上，暫編五四二建號中原告所有之二層鋼構合成屋所為之強制執行程序，應
    予撤銷，為無理由，應予駁回。
六、本件事證已臻明確，兩造其餘主張及舉證，與判決結果不生影響，不予論述，附
    此敘明。
七、結論：原告之訴為無理由，依民事訴訟法第七十八條，判決如主文。
中　　　華　　　民　　　國　　九十一　　年　　　六　　　月　　二十八　　日
                                    臺灣屏東地方法院民事第二庭
~B法　　　官　沈佳宜
右為正本係照原本作成。
如不服本判決應於收受送達後二十日內向本院提出上訴狀。
~B法院書記官　黃秀梅
中　　　華　　　民　　　國　　九十一　　年　　　七　　　月　　　二　　　日
